【裁判字號】    99,台非,182
【裁判日期】    990618
【裁判案由】    違反毒品危害防制條例等罪
【裁判全文】
最高法院刑事判決              九十九年度台非字第一八二號
上  訴  人  最高法院檢察署檢察總長
被      告  甲○○
上列上訴人因被告違反毒品危害防制條例等罪案件，對於台灣板
橋地方法院中華民國九十九年三月二十二日第一審確定判決（九
十九年度易緝字第二九號、九十九年度訴緝字第五二號），認為
部分違法，提起非常上訴，本院判決如下：
 主  文
上訴駁回。
    理  由
非常上訴理由稱：「一、按依法律或裁判應迴避之法官參與審判
者，其判決當然違背法令；又推事曾執行檢察官或司法警察官之
職務者，應自行迴避，不得執行職務。刑事訴訟法第三百七十九
條第二款、第十七條第七款分別定有明文。二、本件被告於九十
六年四月二十三日，施用第二級毒品甲基安非他命，經警查獲移
送台灣板橋地方法院檢察署，分案為九十六年度毒偵字第三二六
二號，嗣該案經送台灣板橋地方法院併辦審理後退併辦，分為該
署九十七年度毒偵字第五一六八號，並經起訴，起訴後台灣板橋
地方法院分案為九十七年度易字第二０五０號，因被告通緝掛結
，被告通緝到案後，台灣板橋地方法院分案為九十九年度易緝字
第二九號，與九十九年度訴緝字第五二號併案判決。經查承辦台
灣板橋地方法院九十九年度易緝字第二九號之法官，與先前承辦
該署九十六年度毒偵字第三二六二號之檢察官為同一人，有相關
卷宗可稽。揆諸前開規定，原判決關於施用第二級毒品及定執行
刑部分，顯然違背法令。三、案經確定，且不利於被告，爰依刑
事訴訟法第四百四十一條、第四百四十三條提起非常上訴，以資
糾正」等語。
本院按：非常上訴，乃對於審判違背法令之確定判決所設之非常
救濟程序，以統一法令之適用為主要目的。必原判決不利於被告
，經另行判決，或撤銷後由原審法院更為審判者，其效力始及於
被告；此與通常上訴程序旨在糾正錯誤之違法判決，使臻合法妥
適，其目的係針對個案為救濟者不同；兩者之間，應有明確之區
隔。刑事訴訟法第四百四十一條對於非常上訴係採便宜主義，規
定「得」提起，非「應」提起。故是否提起，自應依據非常上訴
制度之本旨，衡酌人權之保障、判決違法之情形及訴訟制度之功
能等因素，而為正當合理之考量。除與統一適用法令有關；或該
判決不利於被告，非予救濟，不足以保障人權者外，倘原判決尚
非不利於被告，且不涉及統一適用法令，即無提起非常上訴之必
要性；亦即，縱有在通常程序得上訴於第三審之判決違背法令情
形，並非均得提起非常上訴。所謂與統一適用法令有關，係指涉
及之法律見解具有原則上之重要性者而言；亦即所涉及之法律問
題意義重大而有加以闡釋之必要，或對法之續造有重要意義者，
始克相當。倘該違背法令情形，尚非不利於被告，且法律已有明
確規定，向無疑義，因疏失致未遵守；或業經本院著有判例、判
決或作成決議、決定予以糾正在案，實務上並無爭議者，對於法
律見解並無原則上之重要性或爭議，即不屬與統一適用法令有關
之範圍，殊無提起非常上訴之必要性。次按推事（法官）曾執行
檢察官之職務者，應自行迴避；又依法律或裁判應迴避之法官參
與審判者，其判決當然違背法令，為刑事訴訟法第十七條第七款
、第三百七十九條第二款所明定，並經本院著有諸多判例、判決
闡述綦詳，業無爭議。本件被告甲○○於民國九十六年四月二十
三日，施用第二級毒品甲基安非他命（下稱本件犯行），經警查
獲移送台灣板橋地方法院（下稱板橋地院）檢察署，分案為九十
六年度毒偵字第三二六二號，由檢察官蘇揚旭受理偵查，檢察官
於偵查後認被告有本件犯行，而其犯行與板橋地院九十六年度訴
字第一二六七號審理中之被告施用第二級毒品犯行，為屬集合犯
之一罪關係，乃將被告本件犯行函送板橋地院併為審理，板橋地
院審理後則認被告本件犯行，係屬另行起意，不能併為審理而退
回，板橋地院檢察署乃另分案為九十七年度毒偵字第五一六八號
並予起訴，起訴後板橋地院分案為九十七年度易字第二０五０號
，因被告通緝報結，於被告通緝到案後，板橋地院另分案為九十
九年度易緝字第二九號，與被告另案九十九年度訴緝字第五二號
（係被告被訴涉犯施用第一級毒品罪嫌）均由法官蘇揚旭受理審
判，法官乃將上開二案件併為判決，並就被告本件犯行，論處施
用第二級毒品罪刑（累犯，處有期徒刑柒月）確定等情，有各該
板橋地院檢察署卷宗及板橋地院卷宗可稽；依上開說明，原判決
關於施用第二級毒品部分，自有法官曾執行檢察官之職務，應自
行迴避未迴避而參與審判之違法。案經確定，非常上訴執以指摘
，固非無據，惟刑事訴訟法第三百七十九條第二款之依法律或裁
判應迴避之法官參與審判之違法，就非常上訴審而言，僅屬訴訟
程序違背法令，而此項訴訟程序違背法令，於法律見解之統一，
欠缺原則上之重要性，另依卷證資料所示，原判決就被告本件犯
行所為認定事實及適用法律之職權行使，尚無違誤，亦即原判決
關於被告施用第二級毒品部分訴訟程序之違法，顯然不足以動搖
原判決此部分所認定之事實，對被告自難認有不利可言，於客觀
上亦難認有藉非常上訴程序予以救濟之必要性。本件非常上訴難
認為有理由，應予駁回。本件原判決其他部分，非常上訴未加以
指摘，亦非本院得加以審究。附此敘明。
據上論結，應依刑事訴訟法第四百四十六條，判決如主文。
中    華    民    國  九十九  年    六    月   十八   日
                      最高法院刑事第七庭
                          審判長法官  林  永  茂
                                法官  蘇  振  堂
                                法官  蕭  仰  歸
                                法官  林  立  華
                                法官  陳  世  淙
本件正本證明與原本無異
                                      書  記  官
中    華    民    國  九十九  年    六    月  二十四  日
                                                     ｍ

司法院資訊處製作；財團法人民間司法改革基金會備份。
